臺灣新竹地方法院刑事判決　　　　　　　 100年度易字第60號
公　訴　人　臺灣新竹地方法院檢察署檢察官
被　　　告　彭士薰
選任辯護人　許恒輔律師
上列被告因妨害名譽案件，經檢察官聲請簡易判決處刑（99年度
偵字第5180號），本院受理後（99年度竹北簡字第356 號），認
不宜逕以簡易判決處刑，改依通常訴訟程序審理，判決如下：
    主  文
彭士薰無罪。
    理  由
一、聲請簡易判決意旨略以：被告彭士薰於民國99年4 月6 日下
    午4 時許（嗣經蒞庭公訴人於本院100 年5 月26日審理期日
    當庭更正為下午2 時），在新竹縣竹北市○○路84之3 號迎
    希幼兒園內，因細故與告訴人賴水源發生爭執，詎被告竟基
    於妨害名譽之犯意，在上開迎希幼兒園圍牆內之不特定人得
    以共聞共見之場所，以手指向站於圍牆外空地之告訴人，公
    然對告訴人辱罵「癩蛤蟆」等足以貶損告訴人之名譽、人格
    及社會評價之言詞，以此方式公然侮辱賴水源，因認被告所
    為，係犯刑法第309 條第1 項（起訴書漏載項）公然侮辱罪
    嫌。
二、按犯罪事實應依證據認定之，無證據不得認定犯罪事實，刑
    事訴訟法第154 條第2 項定有明文。此所謂認定犯罪事實之
    證據，無論其為直接或間接證據，均須達於通常一般人均不
    致有所懷疑，而得確信其為真實之程度，始得據為有罪之認
    定，若其關於被告是否犯罪之證明未能達此程度，而有合理
    性懷疑之存在，致使無法形成有罪之確信，根據「罪證有疑
    、利於被告」之證據法則，即不得遽為不利被告之認定（最
    高法院29年上字第3105號、40年臺上字第86號、76年臺上字
    第4968號判例參照）。再刑事訴訟法第161 條第1 項規定：
    檢察官就被告犯罪事實，應負舉證責任，並指出證明之方法
    。因此，檢察官對於起訴之犯罪事實，應負提出證據及說服
    之實質舉證責任。倘其所提出之證據，不足為被告有罪之積
    極證明，或其指出證明之方法，無從說服法院以形成被告有
    罪之心證，基於無罪推定之原則，自應為被告無罪判決之諭
    知，最高法院著有92年度臺上字第128 號判例可資參照。
三、公訴人認被告彭士薰涉犯公然侮辱之犯行，無非係以證人即
    告訴人賴水源及在場證人彭典於警詢、偵訊中之指訴、證
    述為其主要論據。然訊據被告堅詞否認伊曾於上開時、地，
    有何公然侮辱犯行，辯稱：當日下午2 時許至3 時間，是證
    人彭典一個人到迎希幼兒園找伊，告訴人並未到場，伊亦
    未在迎希幼兒園圍牆內，以手指向站於圍牆外空地之告訴人
    ，公然辱罵告訴人「癩蝦蟆」之語。
四、經查：（一）證人即告訴人於警詢時係指訴：「99年4 月6
    日下午4 時許，被告是站在迎希幼兒園圍牆內，用手指著我
    ，說我是癩蛤蟆。（問：請你敘述發生經過？）我跟我女婿
    彭典要到迎希幼兒園，告訴他們監視器不要裝在我女婿家
    旁的空地上，然後被告就罵我是癩蛤蟆。」（見臺灣新竹地
    方法院檢察署99年度偵字第5180號卷【以下簡稱偵查卷】第
    5 至8 頁），於偵查中檢察事務官詢問時則指訴：「被告在
    99年4 月6 日下午4 點左右，站在迎希幼兒園圍牆內，用手
    指著我，說不見棺材不掉淚，接著就罵我癩蛤蟆。」、「被
    告在罵我之前，沒有跟我爭吵，也沒有說別的話，他用手指
    著我直接罵我癩蛤蟆」（見偵查卷第5 至8 頁、第27至30頁
    、第34至35頁），於本院準備程序，以告訴人身分稱：「我
    女婿彭典有跟被告講話，我甚麼話都沒有講，站在旁邊，
    被告和彭典講完話後，罵我『癩蝦蟆，我不怕你』，被告
    罵我時，有超出一個頭在圍牆外。」、「99年4 月6 日大約
    2 點半到3 點之間，我和彭典一起到幼兒園，被告是在那
    個時間罵我，後來到4 點多時，我叫警察，被告也叫警察，
    一起去幼兒園外面，4 點多時被告並沒有罵我。」（見本院
    99年度竹北簡字第356 號卷第23頁背面，本院100 年度易字
    第60號卷【以下簡稱本院卷】第21頁背面至22頁），復於本
    院審理中，以證人身分具結證稱：「99年4 月6 日下午2 點
    多，我和彭典相約到迎希幼兒園，我到的時候，彭典和
    被告已經在對話，彭典在圍牆外，被告在圍牆內，手攀著
    圍牆，胸口以上的部位都高出圍牆。彭典站在我的右手方
    。我和被告根本沒有講話，彭典和被告講一講，吵了10分
    鐘左右，他用點的罵我，說『你就是癩蛤蟆啦』講了5 次以
    上，時間持續有4 分多鐘，後來被告就離開，我也直接離開
    迎希幼兒園去竹北分局六家派出所報警、做筆錄，我回家後
    ，在下午4 點多時，看到迎希幼兒園外有很多警察，我才過
    去看發生什麼事情，這時被告的爸爸有走出大門跟我吵，我
    不理他。…（問：彭士薰罵你之前有無說過你『不見棺材不
    掉淚』這句話？）這是被告的爸爸講的。」（見本院卷第47
    至54頁）等語。（二）證人彭典於警詢中則陳述：「被告
    跟我是親兄弟，我是告訴人的女婿。我跟告訴人到我們自己
    的空地去，檢查迎希幼兒園監視器裝設到我私人的土地上，
    告知請他們遷移監視器，被告說那是裝在自己的牆壁上，不
    是在我的土地上，就站在迎希幼兒園的圍牆內，站高高的往
    外用手指著告訴人，罵他是癩蛤蟆。」（見偵查卷第9 至12
    頁）、於偵查中檢察事務官詢問時陳稱：「99年4 月6 日下
    午4 點許，我陪同告訴人到迎希幼兒園，跟被告說迎希幼兒
    園前的土地是告訴人的，看他是否要承租，但被告都不出來
    ，所以我們站在圍牆外跟站在圍牆內的被告說話，被告在圍
    牆內可能站在墊高的東西上，向圍牆外用手指著告訴人罵癩
    蛤蟆，罵的很大聲。罵癩蛤蟆的前、後文我沒有聽到，我只
    聽到癩蛤蟆。」（見偵查卷第27至30頁），復於本院審理中
    ，以證人身分具結證稱：「99年4 月6 日約下午1 點多，我
    跟告訴人打電話約在迎希幼兒園旁的空地碰面，我從竹東我
    家開車過去，大約2 點多，我到時告訴人已經在迎希幼兒園
    門口，我們一起去按電鈴，再走過去迎希幼兒園設的攝影機
    下方，後來被告出來，站在圍牆內，腰部以上都看的到，我
    和被告講說他的攝影機佔用了我們的土地，要求他要遷移，
    被告就用手指指著告訴人罵『癩蛤蟆』，連續講了2 聲，被
    告就離開，我跟告訴人走到門口。過了10幾分鐘，我父母就
    走出來迎希幼兒園圍牆外面，跟告訴人吵架，吵了好久，後
    來不知道何人報警，警察也有來，警察來了以後，我和告訴
    人在傍晚4 、5 點一起去派出所，之後我們沒有再回去迎希
    幼兒園。」等語（見本院卷第37至47頁）。（三）細譯前揭
    告訴人與證人彭典之陳述及證詞，就本案發生之時間部分
    ，告訴人與證人彭典於警詢、偵查中均稱係「99年4 月6
    日下午4 時許」，至本院準備程序及審理中，始改口證稱案
    發時間為「99年4 月6 日下午2 時許」；就本案案發經過部
    分，告訴人先於警詢中稱「被告是站在迎希幼兒園圍牆內，
    用手指著我，說我是癩蛤蟆」，再於偵訊中改稱「被告站在
    迎希幼兒園圍牆內，用手指著我，說不見棺材不掉淚，接著
    就罵我癩蛤蟆。」，於本院準備程序中另改稱「被告罵我『
    癩蝦蟆，我不怕你』，被告罵我時，有超出一個頭在圍牆外
    。」，末於本院審理中再改稱「被告在圍牆內，手攀著圍牆
    ，胸口以上的部位都高出圍牆，被告用點的罵我，說『你就
    是癩蛤蟆啦』講了5 次以上，時間持續有4 分多鐘。『不見
    棺材不掉淚』這句話是被告的爸爸講的。」，其前、後所述
    情節已有極大差異，亦與證人彭典於本院審理中證稱本案
    發生之情節為「被告站在圍牆內，腰部以上都看的到，被告
    用手指指著告訴人罵「癩蛤蟆」，連續講了2 聲」等語顯有
    不符；再者，就告訴人及證人彭典於本案發生前之情節，
    告訴人於本院審理中係證稱「我到的時候，彭典和被告已
    經在對話…」之語、證人彭典於本院審理中則係證稱「我
    從竹東我家開車過去，大約2 點多，我到時告訴人已經在迎
    希幼兒園門口，我們一起去按電鈴，再走過去迎希幼兒園設
    的攝影機下方…」之語，互有矛盾；至於本案案發後，告訴
    人於本院審理中係證稱「後來被告離開，我也直接離開迎希
    幼兒園去竹北分局六家派出所報警、做筆錄，我回家後，在
    下午4 點多時，看到迎希幼兒園外有很多警察，我才過去看
    發生什麼事情，這時被告的爸爸有走出大門跟我吵，我不理
    他。」等語，與證人彭典於本院審理中證稱「被告離開後
    ，我跟告訴人走到門口。過了10幾分鐘，我父母就走出來迎
    希幼兒園圍牆外面，跟告訴人吵架，吵了好久，後來不知道
    何人報警，警察也有來，警察來了以後，我和告訴人在傍晚
    4 、5 點一起去派出所，之後我們沒有再回去迎希幼兒園。
    」之語亦有極大差異。依前所述，告訴人及證人彭典於警
    詢、偵查及本院審理中，就本案關鍵之時間、發生之經過及
    被告辱罵之語，前後所為之陳述及證述內容顯有落差，而就
    99年4 月6 日下午2 時至4 時間，案發前、後情節之描述，
    亦有南轅北轍之極大差異，渠等所述是否與真實相符，已非
    無可疑。（四）再者，告訴人及證人彭典固均一致指訴、
    證述被告於案發之際，係以身體攀附於迎希幼兒園之圍牆內
    ，伸出手指指向告訴人為辱罵等語，然本案案發地點即迎希
    幼兒園之圍牆，高度有164 公分至177 公分，圍牆上尚擺有
    盆栽，此有新竹縣政府警察局竹北分局100 年7 月14日竹縣
    北警偵字第1005005140號函覆內容及照片9 張在卷可稽（見
    本院卷第74至79頁），依被告當庭測量身高約180 公分、頭
    部至胸部約為53公分、頭部至腰部約為77公分（見本院卷第
    49頁、54頁）等情觀察，倘告訴人及證人彭典於本院指訴
    、證述內容屬實，被告需腳踏至少40以上至60公分高度之物
    ，始有可能於圍牆內露出胸部或腰部以上之身體部位，然公
    訴人始終未能指出現場有何足供被告踩踏，而高度符合上為
    40至60公分之物，則是否確有告訴人及證人彭典所述之情
    ，以足使一般人產生合理之懷疑；再依一般生活經驗，一般
    人使用語言之習慣及邏輯，若有因口角衝突招致行為人辱罵
    他人，通常均有前因、後果，實少見兩人發生口角糾紛之際
    ，突發對旁觀之人，就與糾紛內容無關之事予以辱罵之情形
    ，依前揭告訴人及證人彭典之指訴、證述內容，本案被告
    於前揭時、地，係因迎希幼兒園攝影機放置之位置與證人彭
    典發生口角衝突，告訴人並未與被告談話，而證人彭典
    與告訴人於警詢、偵訊及本院審理中，亦始終未指出被告於
    辱罵告訴人前、後有何對話，則告訴人及證人指稱被告與證
    人彭典爭吵後，於無任何前因、後果之情況下，竟突然以
    手指告訴人辱罵其為「癩蛤蟆」此一完全與兩人爭吵內容無
    關之語，亦難認與常情相合；末查，本案係竹北分局六家派
    出所警員陳民聖於99年4 月6 日當日下午4 時許值班時，接
    獲告訴人打電話至派出所報案稱迎希幼兒園有民眾糾紛，請
    該所派員至現場處理，經警員陳民聖通知後，巡邏員警林智
    謙、劉宇喬於同日下午5 時許至迎希幼兒園現場，至同日5
    時10分許，告訴人及證人彭典始與巡邏人員同赴六家派出
    所提起公然侮辱告訴並製作筆錄等情，有100 年6 月3 日、
    100 年4 月12日警員陳民聖所製作之職務報告各1 份（見本
    院卷第62頁、第26頁）、100 年3 月22日警員陳民聖所製作
    之偵查報告1 份（見本院卷第11頁）及新竹縣政府警察局員
    警工作紀錄簿1 份（見本院卷第27頁）在卷可稽，告訴人於
    本院審理中證稱伊於99年4 月6 日下午2 時許，遭被告辱罵
    後，即前往竹北分局六家派出所報案等語，顯屬虛妄。衡諸
    常情，倘被告係於99年4 月6 日下午2 時許即當面辱罵告訴
    人，則告訴人何以不於遭辱罵後即刻前往派出所報案？又何
    以未能於本院審理中就此提出合理解釋，反而謊稱伊確於當
    日下午2 時許前往派出所報案，嗣於返家後，因見迎希幼兒
    園外有紛爭，始於下午4 時許再前往迎希幼兒園？而依證人
    彭典於本院審理中所證述之情節，本案被告於辱罵告訴人
    後即行離開，告訴人及證人彭典則係在迎希幼兒園門口停
    留約10分鐘後，被告及證人彭典之父母才下樓與告訴人、
    證人彭典發生口角，依常理推論，倘被告係於99年4 月6
    日下午2 時許即當面辱罵告訴人，則告訴人及證人彭典於
    當下心情應屬極為憤慨，何以未即行前往警察機關報案，反
    而係在毫無合理解釋之情況下，在迎希幼兒園大門處流連約
    10分鐘之久，遲至下午5 時許，才前往派出所報案？前揭告
    訴人與證人彭典就渠等於案發後反應情形之證述內容，亦
    與一般常情有違。（五）依前所述，前揭告訴人與證人彭
    典之指訴、證述，既有諸多矛盾、瑕疵，又與常情有違，渠
    等證述情節之真實性確令人存疑，被告之辯解，非無可採，
    核諸前開法律規定及判決意旨，就本件被告是否於前揭時、
    地，於圍牆內以手指向站在圍牆外空地之告訴人公然辱罵「
    癩蛤蟆」之語乙節，公訴人所提出之積極證據無從說服本院
    以形成被告有罪之心證，本院又查無其他積極證據，足認被
    告確有公訴人於聲請簡易判決處刑書所載犯罪事實，基於無
    罪推定原則，自應依法為被告無罪判決之諭知。
據上論斷，應依刑事訴訟法第452 條、第301 條第1 項，判決如
主文。
本案經檢察官劉得為到庭執行職務。
中    華    民    國   100    年    9     月    15    日
                  刑事第四庭  法  官          張詠晶
以上正本證明與原本無異。
如不服本判決應於收受本判決後10日內向本院提出上訴書狀，上
訴書狀應敘述具體理由。上訴書狀未敘述上訴理由者，應於上訴
期間屆滿後20日內補提理由書狀於本院(均須按他造當事人之人
數附繕本 )「切勿逕送上級法院」。
中    華    民    國   100    年    9     月    15    日
                              書記官          李念純